【裁判字號】    92,台上,4301
【裁判日期】    920807
【裁判案由】    搶奪
【裁判全文】
最高法院刑事判決                              九十二年度台上字第四三○一號
    上  訴  人  甲○○
                        （另案在台灣台中戒治所受戒治處分中）
右上訴人因搶奪案件，不服台灣高等法院台中分院中華民國九十二年五月二十二日第
二審判決（九十二年度上訴字第二一七號，起訴案號：台灣台中地方法院檢察署九十
一年度偵字第一０四八三號、第一四五八二號、第一四八二九號、第一六六四二號）
，提起上訴，本院判決如左：
    主  文
上訴駁回。
    理  由
按刑事訴訟法第三百七十七條規定，上訴於第三審法院，非以判決違背法令為理由，
不得為之。是提起第三審上訴，應以原判決違背法令為理由，係屬法定要件。如果上
訴理由狀並未依據卷內訴訟資料，具體指摘原判決不適用何種法則或如何適用不當，
或所指摘原判決違法情事，顯與法律規定得為第三審上訴理由之違法情形，不相適合
時，均應認其上訴為違背法律上之程式，予以駁回。本件上訴意旨略稱：第一審法院
判處上訴人有期徒刑二年五月，已屬量刑過重，上訴人不服而提起第二審上訴，原審
法院未從輕量刑，竟加重量刑，又諭知強制工作一年之處分，關於強制工作部分，並
未經檢察官起訴，原判決判處上訴人強制工作處分，顯屬違背法令，關於原判決附表
編號八所示被害人鍾慶富遭搶奪部分，係莊耕南所犯，不是上訴人所為，原判決有違
誤等語。
惟查原判決認定上訴人有犯罪之習慣並有事實欄所載之八次搶奪犯行，因而撤銷第一
審關於上訴人部分之判決，改判論處上訴人搶奪罪刑，並諭知應於刑之執行完畢或赦
免後令入勞動場所強制工作壹年，係依憑上訴人於原審對其犯前揭八次搶奪犯行之事
實已坦承不諱，核與被害人余惠麗、林佳瑩、王戴秀貞、楊孟潔、謝張彩桂、陳雅玲
、陳佳琪、鍾慶富等八人於警訊指述遭搶奪經過情節相符，復有證人王茂榕、范智傑
、莊耕南等人於警訊之證述以及卷附贓物保管收據、手機銷貨帳單、手機讓渡書等附
卷足資佐證，為其論罪之基礎。並敘明：(一)原判決附表八所示之搶奪犯行，雖未據檢
察官起訴，然與起訴之搶奪事實部分有連續犯裁判上一罪之關係，為起訴效力所及，
故法院得併予審判。(二)上訴人有原判決事實所載之違反麻醉藥品管理條例、竊盜、偽
造印文、搶奪等多次犯罪前科，有其前案紀錄表附卷可稽，又其於假釋期間，於短短
二個月時間內，再連續犯下八次搶奪案件，顯見其有犯罪之習慣，為戒除其惡習，矯
正其偏差之人格及行為，並養成其勞動習慣，合依刑法第九十條第一項第二項規定，
諭知應於刑之執行完畢或赦免後令入勞動場所強制工作壹年之處分等理由綦詳。又按
關於原判決附表編號八所示上訴人搶奪鍾慶富財物部分，業據上訴人於原審供認明確
，其並供認：搶奪而來之物品，其僅拿取現金與手機，其他的東西則連同皮包一起丟
棄，現金伊已花光，手機門號卡則取出丟棄，後來則將手機送給莊耕南使用等語（見
原審卷第二０五頁），原審審酌其自白與被害人鍾慶富、證人莊耕南於警訊時供證情
節相符，而認定其犯行，自無不合。又檢察官雖未於起訴書聲請對上訴人為強制工作
處分，但原審審認上訴人有犯罪之習慣，暨其連續搶奪犯罪之次數較第一審判決認定
之次數為多，第一審判決認事用法不當而撤銷第一審判決，審酌上訴人年青力壯，竟
多次騎乘機車搶奪婦女財物，嚴重危害婦女人身安全等犯罪情狀，改判諭知較重於第
一審判決之刑罰，並依法諭知應於刑之執行完畢或赦免後令入勞動場所強制工作壹年
，均無不合，核難遽指有違背法令之違誤。上訴意旨所為指摘，核與法律規定得為上
訴第三審理由之違法情形不相適合，其上訴違背法律上之程式，應予駁回。
據上論結，應依刑事訴訟法第三百九十五條前段，判決如主文。
中      華      民      國    九十二    年      八      月      七      日
                              最高法院刑事第十一庭
                                  審判長法官  呂  潮  澤
                                        法官  陳  世  雄
                                        法官  孫  增  同
                                        法官  林  開  任
                                        法官  劉  介  民
      右正本證明與原本無異
                                              書  記  官
中      華      民      國    九十二    年      八      月     十一     日
                                                                        Ｔ


司法院資訊處製作；財團法人民間司法改革基金會備份。
